【裁判字號】    91,訴,1377
【裁判日期】    921002
【裁判案由】    給付工程款
【裁判全文】
臺灣高雄地方法院民事判決  九十一年度訴字第一三七七號
    原      告    櫻州工程有限公司
    法定代理人    乙○○
    訴訟代理人    黃宏綱  律師
                  呂富田  律師
    被      告    開銘營造有限公司
                              .
    法定代理人    甲○○      .
    訴訟代理人    蔡建賢  律師
    複  代理人    陳妙泉  律師
右當事人間請求給付工程款事件，本院民國九十二年九月十八日言詞辯論終結，判決
如左：
    主      文
被告應給付原告新台幣壹仟零貳拾參萬玖仟陸佰零柒元，及其中新台幣參佰捌拾參萬
玖仟玖佰壹拾柒元自民國九十一年五月十八日起，其中新台幣參佰伍拾伍萬伍仟零捌
拾壹元自民國九十一年十月三日起，其中新台幣壹佰肆拾貳萬壹仟捌佰伍拾壹元自民
國九十一年十二月十七日起，其中新台幣壹佰肆拾貳萬貳仟柒佰伍拾捌元自民國九十
二年二月十五日起，均至清償日止，按週年利率百分之五計算之利息。
訴訟費用由被告負擔。
本判決於原告以新台幣參佰肆拾壹萬四仟元供擔保後得假執行。但被告如於假執行程
序實施前以新台幣壹仟零貳拾參萬玖仟陸佰零柒元為原告預供擔保，得免為假執行。
    事實及理由
一、原告主張：被告與訴外人和電工程股份有限公司（下稱和電公司）於民國八十八
    年七月十二日簽訂工程合約，約定由被告承攬訴外人和電公司位於高雄縣湖內鄉
    大湖村「新瑞都大湖工商綜合區新建工程」之土方開挖工程（下稱系爭土方開挖
    工程），被告復分別於八十九年一月十三日、八十九年三月十七日及八十九年四
    月三十日與原告簽訂工程合約（下稱系爭鋼板樁合約），約定由原告承攬其中鋼
    板樁施工部分工程（下稱系爭鋼板樁工程），被告應自鋼板樁進場之次日起至退
    板前一日止計算租金數額，並按月結算付款，其中(一)關於租金之計算：長度十三
    米之鋼板樁，每米（平樁每片按零點四米計，角樁每片按零點六米計）每月租金
    為新台幣（下同）八百四十元；長度九米之鋼板樁，每米每三十天租金為六百元
    ；長度十六米之鋼板樁，每米每三十天租金為一千一百元。(二)關於打拔費之計算
    ：長度十三米之鋼板樁，每米單價為一千九百元，實作實算；長度九米之鋼板樁
    ，每米單價為一千六百元，實作實算；長度十六米之鋼板樁，每米單價為五千五
    百元，實作實算。(三)原告打設之鋼板樁，如因工地之因素不能拔除時，被告須以
    每公斤十五元買斷。又被告所租用之鋼板樁目前尚有長度九米之鋼板樁一０六片
    未拔除，長度十三米之鋼板樁二０二七片未拔除，留在工地作擋土使用，詎被告
    竟自九十年十二月起拒付租金，迄至九十二年一月三十一日止，共積欠租金九百
    九十五萬二千九百五十七元。另原告打設在工地長度十六米之鋼板樁，被告於九
    十年二月通知原告拔除時，其中有四十六片已因工地因素嚴重扭曲變形，依通常
    方式無法拔除，被告又不願意依約買斷，兩造乃約定由被告向原告以租賃打樁機
    之方式，配合工地運用各種方式拔起，計支出打樁機租金、助手工資及打樁機運
    費合計二十八萬六千六百五十元，依約應由被告給付，是原告自得請求被告給付
    工程款合計一千零二十三萬九千六百零七元及其法定遲延利息，爰依兩造工程合
    約提起本件訴訟等語。於本院聲明：除供擔保金額外，餘如主文所示。
二、被告則以：(一)被告於八十八年間向訴外人和電公司承攬系爭土方開挖工程，嗣於
    八十九年一月間，訴外人和電公司表示因土方開挖後週邊土方之固定及保持工作
    必須以鋼板樁固定，且被告已將鋼板樁施工部分發包予原告施作，而土方之開挖
    及固定必須緊密配合，乃要求被告統一管理，故名義上雖由被告與原告簽約，但
    實際上仍由訴外人和電公司給付工程款，該工程款並分成二部分，其中工程款部
    分係給付原告，管理費及稅款部分則給付被告，是以原告僅係名義上之契約當事
    人，訴外人和電公司始為真正之契約當事人，原告向被告請求給付工程款為無理
    款由。(二)原告須待訴外人和電公司驗收確認及簽發支票後，始得請求被告給付工
    程，惟原告既未能證明系爭鋼板樁工程業經訴外人和電公司驗收確認，則其請求
    權尚未成立，又訴外人和電公司簽發面額合計七十六萬一千一百七十五元之支票
    二紙交予原告，以給付九十一年一月份至九月份之鋼板樁租金，然原告既拒絕受
    領，自不得再向被告請求，況兩造與訴外人和電公司於九十一年三月十五日之協
    調會議中，就工程款之付款方法已達成協議，即由訴外人和電公司直接給付原告
    工程款，而訴外人和電公司既已簽發支票付款，姑不論該支票或付款方法是否符
    合契約之約定，原告均不得違反約定直接向被告請求給付。(三)縱認系爭鋼板樁合
    約存在於兩造間，核其性質應屬承攬（鋼板樁施工）與租賃（鋼板樁租用）契約
    之混和契約，目前鋼板樁施工部分已停止，故僅鋼板樁租賃契約，依兩造第一份
    合約書（八十九年一月十三日簽訂）約定：「1.本工程鋼板椿自進場的第一天開
    始起算租金。5.以實際租用天數結算。6.板椿退離工地之當日為截止日。」；第
    二、三份合約書（八十九年三月十七日、四月三十日簽訂）均約定：「1.本工程
    鋼板椿自進場的次日開始起算租金，截止日為退板之前一日截止。」，是系爭鋼
    板椿之租金並未約定期限，乃以進場翌日為始期，退板日或前一次為終期，惟鋼
    板椿之「進場」及「退離」悉依被告之指定為準，故系爭鋼板樁租賃契約屬不定
    期限租賃，被告得隨時終止之，茲訴外人和電公司於九十一年二月間未按時給付
    租金予原告，被告乃於九十一年二月十九日、二月二十二日、二月二十五日及三
    月十四日為終止契約之意思表示，並催告原告拔椿離場，原告亦準備拔椿離場之
    動作，可見原告同意終止契約，然因訴外人和電公司阻止原告拔椿離場，兩造與
    訴外人和電公司遂於九十一年三月十五日開會達成協議：「自九十一年四月一日
    起，原告就鋼板椿等租金由和電公司直接支付，而與被告無關。」，是系爭鋼板
    樁合約已於九十一年二月間終止，原告不得請求被告給付九十一年三月份以後租
    金，而訴外人和電公司自九十一年四月一日起成為租金義務人，原告自不得再向
    被告請求給付工程款或租金。(四)系爭鋼板樁之市價為每公斤十一元，其中長度十
    三米之鋼板樁總重一百五十七萬九千八百九十公斤，長度九米之鋼板樁總重五萬
    六千九百十六公斤，故可銷售金額合計一千八百萬四千八百六十六元，而原告已
    領取鋼板樁租金二千八百六十一萬零一百十一元，焉有租金為高於市○○○○道
    理，顯見原告之請求並無理由等語置辯。於本院聲明：(一)原告之訴及假執行之聲
    請均駁回。(二)如受不利之判決，願供擔保請准宣告假執行。
三、原告主張：被告與訴外人和電公司於八十八年七月十二日簽訂工程合約，約定由
    被告承攬系爭土方開挖工程，其中鋼板樁工程再轉包予原告施作，原告分別於八
    十九年一月十三日、八十九年三月十七日及八十九年四月三十日簽訂系爭鋼板樁
    合約，約定自鋼板樁進場之次日起至退板前一日止按月結算租金，目前工地尚有
    長度九米之鋼板樁一０六片未拔除，長度十三米之鋼板樁二０二七片未拔除之事
    實，業據提出鋼板樁工程合約書三份及請款單六紙為證，且為被告所不爭執，並
    有被告提出之工程發包承攬合約書、土木營造工程合約各一份及訴外人和電公司
    之函文可稽，自堪信為真實。惟被告否認系爭鋼板樁合約存在於兩造間並另以前
    詞置辯，是本件爭點厥為：(一)系爭鋼板樁合約之當事人為何？(二)系爭鋼板樁合約
    之性質為何？被告是否得隨時終止契約？(三)原告請求被告給付自九十年十二月一
    日起至九十二年一月三十一日止之租金是否有據？金額如何計算？茲就本院判斷
    敘述如下：
  （一）被告辯稱系爭鋼板樁合約存在於原告與訴外人和電公司間云云。惟查，依原
        告提出之鋼板樁工程合約書、發票及請款單所示，其中合約書上載明：「工
        程名稱：鋼板樁施工。」、「2.由和電工程股份有限公司提出保證函保證鋼
        板樁不遺失。」、「甲方：開銘營造有限公司（即被告）  乙方：櫻州工程
        有限公司（即原告）」，被告亦不爭執其上「開銘營造有限公司」及法定代
        理人「甲○○」印文之真正，次就前開發票及請款單以觀，其上載明原告請
        求工程款及租金之對象均為被告，而非訴外人和電公司，又被告自八十九年
        一月份起即按月簽發以原告為受款人名義之支票予原告給付工程款，有記名
        支票二十四紙可查，倘被告非契約當事人，為何以自己名義付款？加以兩造
        與訴外人和電公司於八十九年一月二十五日所召開之會議紀錄作成如下結論
        ：「二、合約的問題  結論：由和電與開銘合約（鋼板樁工程），再由開銘
        與櫻州另立合約。」，復據證人即和電公司副總經理詹金木結證稱：和電公
        司將系爭土方工程發包予被告，被告再將其中鋼板樁工程發包予原告，和電
        公司與原告間無契約關係等語（見本院九十一年七月二十六日言詞辯論筆錄
        ），證人即被告之工地主任吳添發亦證稱：請款流程為原告將請款單送交給
        被告，伊簽名後交給和電公司審核，確認無誤後和電公司再將支票寄給被告
        ，伊再依據原告請款單內容填寫第一次估驗單後，將支票轉交給原告等語（
        見本院九十一年十一月二十日準備程序筆錄），並有原告提出之工程請款單
        為佐，其上「工務經理」或「製表」欄確有證人吳添發之簽名無訛，被告雖
        另辯稱兩造及訴外人和電公司於八十九年一月十三日之協調會議達成協議，
        由被告負責開立鋼板樁之保證票，負連帶保證責任，故被告僅連帶保證人云
        云，惟參酌系爭第二份鋼板樁合約（八十九年三月十七日簽訂）約定：「2.
        由和電公司提出保證函保證鋼板樁不遺失。」，及訴外人和電公司出具予原
        告之同意書記載：「本公司統包新瑞都大湖工商綜合區新建工程（....），
        今為土方開挖工程邊坡穩定施作鋼板樁工程所需之板樁由櫻州工程有限公司
        運抵本工地使用，於工程結束後本公司如數歸還，如有數量短少時本公司願
        以每片一萬一千七百元賠償櫻州工程有限公司。」等文字，堪認被告係就鋼
        板樁之遺失與訴外人和電公司負連帶保證責任，尚難解釋為被告僅係合約之
        連帶保證人，否則為何以被告名義簽訂合約？凡此均足認系爭鋼板樁工程合
        約係存在於兩造間，至被告尚須待訴外人和電公司驗收確認後始得撥款，乃
        被告與訴外人和電公司之關係，與原告無涉，被告自不得以訴外人和電公司
        未撥款為由，拒絕給付工程款予原告，是系爭鋼板樁合約之當事人為兩造甚
        明。
  （二）依系爭鋼板樁合約開宗明義規定工程名稱為「鋼板樁施工」；工程項目則包
        括：「一、鋼板樁租金  二、鋼板樁打拔費及運費」，由合約約定之內容觀
        之，被告不僅向原告承租鋼板樁，原告尚應負責施作鋼板樁之打拔、運送工
        作，是本件合約之性質應係租賃與承攬之混合契約，此亦為兩造所是認，雖
        被告辯稱租賃部分未約定期限，依法得隨時終止之云云，惟按，解釋契約應
        探求當事人之真意，而於文義上及論理上詳為推求當事人之真意時，應斟酌
        訂立契約當時及過去之事實、其經濟目的及交易上之習慣，本於經驗法則，
        基於誠實信用原則而為判斷，最高法院六十五年度臺上字第二一三五號判決
        可資參照；又對於法律行為之效力加以限制者，稱為法律行為的附款，而附
        款之種類可分為「負擔」、「期限」（即當事人以將來確定事實的到來，決
        定法律行為效力的發生或消滅的附款）及「條件」（即當事人以將來客觀上
        不確定事實的成就或不成就，決定法律行為效力的發生或消滅的附款）；另
        期限雖係將來必到之確定事實，決定法律行為效力之發生或消滅，但該確定
        事實到來之時間可能確定、可得確定或可能不確定，到來時期確定或可得確
        定者為定有期限，到來時期不確定者稱不定期限，然不論定有期限或不定期
        限，其屬期限之法律性質則無不同。本件被告自陳伊向和電公司承攬系爭工
        地土方開挖工程，因土方開挖後週邊土方之固定及保持工作必須以鋼板樁固
        定，而土方之開挖及固定必須緊密配合，乃由原告承攬施作鋼板樁工程等語
        在卷，由此可見，鋼板樁工程之目的乃在於擋土支撐週邊土石以免坍方，須
        待土方回填後，始得拔除，是解釋上鋼板樁之租賃期限必須配合工程結構體
        之進度而定，始為合理，否則如任由其中一方得隨時終止契約，將嚴重影響
        土方開挖工程之進行及安全，此觀諸系爭鋼板樁合約未明確約定開工及完工
        日期自明，又被告與訴外人和電公司之工程發包承攬合約書第六條約定：「
        工程期限：一、第一階段：經甲方（即和電公司）書面通知後第五日起算三
        十日曆天。二、第二階段：經甲方書面通知後第五日起算九十日曆天。」；
        及土木營造工程合約第九條約定：「工程期限：二、土方回填：八十九年十
        二月三十日前完工。」，是依被告與訴外人和電公司之約定以觀，開工日期
        由訴外人和電公司指定，乃屬可得確定，完工日期為八十九年十二月三十日
        ，乃屬確定期限，則系爭鋼板樁合約之租賃期限係屬可得確定，而為定有期
        限租賃，至合約雖約定：「1.本工程鋼板樁自進場的次日開始起算租金，截
        止日為退板之前一日截止。」，然此僅為兩造計算租金之方式，並非租賃期
        限之約定，況鋼板樁之進場、退板日期均為確定或可得確定，已如前述，故
        依前開說明，系爭鋼板樁合約其中租賃部分係屬定有期限之租賃契約，被告
        自不得隨時終止之。
  （三）承上，系爭鋼板樁合約係屬承攬與定有期限之租賃混合契約，並無民法第四
        百五十條第二、三項規定之適用，而依同條第一項規定，租賃定有期限者，
        其租賃關係，於期限屆滿時消滅。是被告於九十一年二月十九日、二月二十
        二日、二月二十五日及三月十四日發函予原告為終止契約之單方意思表示，
        應不生效力。被告雖辯稱原告於九十一年二月八日依原告通知前往工地欲拔
        椿，可見原告合意終止契約云云，惟依原告於九十一年十月八日寄予被告之
        存證信函所載，原告已明白表示被告係片面終止契約，況倘被告係因同意終
        止契約而於九十一年二月八日進場拔樁，為何被告仍須於同年月十九日、二
        十二日、二十五日及三月十四日再發函終止契約？顯見被告所辯不足採信，
        故兩造簽訂之系爭鋼板樁合約仍屬有效存在。被告雖又辯稱兩造與訴外人和
        電公司於九十一年三月十五日開會達成協議，約定自九十一年四月一日起之
        鋼板椿租金由訴外人和電公司直接給付，與被告無關云云，而證人即被告公
        司員工陳炳南雖證稱：伊有參加九十一年三月十五日之協調會，會議達成結
        論，約定往後由和電公司直接給付工程款予原告，和電公司的代表是詹金木
        ，他可以決定云云（見本院九十一年十一月二十日準備程序筆錄），然為證
        人詹金木所否認，其於本院九十一年七月二十六日言詞辯論程序中證述：依
        據合約係由和電公司直接將工程款付給被告，再由被告給付原告，被告請款
        時，和電公司會做驗收的工作，與原告無關，原告與和電公司沒有合約關係
        ，因原告經常抱怨被告付款遲延，三方才於九十一年三月份召開協調會，原
        告雖建議由和電公司直接代償，但沒有達成協議等語之內容，核與證人即當
        時和電公司計劃經理張清池、工程師王志強等人經本院隔離訊問之結果，均
        證稱：九十一年三月十五日的協調會係有關兩造工程款糾紛，由和電公司代
        為協調，會議沒有達成結論由和電公司代償，只是建議事項，因尚須報准和
        電公司核准，但和電公司沒有同意等語相符，且就上開會議記錄以觀，僅於
        會議內容欄記載：「一、土方工程未完成，....，無法片面解除（應係終止
        之意）合約。二、往後付款方式，同意採第三人代償方式付款，由和電直接
        支付租金款項予櫻州工程，....。」，此外，並無會議結論欄，堪認該次會
        議並未達成協議，會議內容欄記載之事項應係討論事項，而非討論結果，否
        則如被告所述會議內容欄即為達成協議之內容一情為真，為何三方已協議無
        法片面終止合約，被告仍主張得片面終止？豈非自相矛盾？足見上開會議內
        容僅係討論事項，而非會議結論，是以證人詹金木、張清池、王志強之證詞
        較為可採，被告所辯不足採信，則被告仍應負給付租金之責任，從而，原告
        請求被告給付九十年十二月至九十二年一月之租金，即屬有據。
  （四）依系爭鋼板樁合約之約定，鋼板樁租金自進場的次日開始起算，截止日為退
        板之前一日，其中長度十三米之鋼板樁，每米（平樁每片按零點四米計，角
        樁每片按零點六米計）每月租金為八百元，長度九米之鋼板樁，每米每三十
        天租金為六百元，如遇二十九天以二十九天計，如遇三十一天以三十一天計
        ，實作實算。又本院依職權函詢訴外人和電公司關於系爭工地之鋼板樁數量
        為何，其函覆稱：「長度十三米之鋼板樁共二千零二十七支（八百十三點四
        米，其中零點四米寬計二千零十四支，零點六米寬計十三支），長度九米之
        鋼板樁共一百零六支（四十三點二米，其中零點四米寬計一百零二支，零點
        六米寬計四支），」等情，為兩造所不爭，茲審酌原告得請求之租金數額計
        算如下：
      1.九十年十二月份之租金：其中長度十三米之鋼板樁租金為六十八萬三千二百
        五十六元【計算式：800X813.4X1.05（營業稅）=683256元 】，長度九米之
        鋼板樁租金為二萬八千一百二十三元【計算式： 600X43.2X31/30X1.05=
        28123元 】，合計七十一萬一千三百七十九元，核與訴外人和電公司簽發發
        票日為九十一年十二月二十二日之支票一紙面額相符，而兩造亦不爭執該紙
        支票係九十年十二月份之鋼板樁租金數額，自堪認定，雖訴外人和電公司於
        九十一年十月二十三日函覆本院稱：「本公司與開銘公司（即被告）九十一
        年一月至九月份..... 應給付之工程款金額七十六萬一千一百二十五元（含
        稅），工程項目為鋼板樁租金，本公司已於九十一年二月二十二日以期票支
        付開銘公司.... 給付項目為十三米及九米鋼板樁租金、管理費、營業稅...
        。」等語，惟上開金額係包括租金及管理費，且與訴外人和電公司所簽發發
        票日為九十一年十二月二十二日之支票二紙面額各七十一萬一千三百七十九
        元及四萬九千七百九十六元，合計七十六萬一千一百七十五元大致相符，由
        此可見，上開二紙支票係訴外人和電公司為給付九十年十二月份之租金及管
        理費所簽發，而不包括九十一年一月至九月之工程款，是原告仍得依約請求
        被告給付此部分租金。被告雖辯稱原告既拒絕受領上開支票，即不得再向被
        告請求給付云云，然依系爭鋼板樁合約約定：「付款方式：採月結方式，按
        月付款100%四十五天期票。」，是被告自不得違反約定方式付款，否則依民
        法第二百三十五條前段規定，倘被告非依債之本旨提出給付，原告即得拒絕
        受領，乃被告係以上開發票日為九十一年十二月二十二日之一年期支票給付
        九十年十二月份之租金，顯違反兩造合約之約定，原告拒絕受領洵屬有據，
        自得請求被告依債之本旨提出給付，故原告請求被告給付九十年十二月份租
        金，合計七十一萬一千三百七十九元，為有理由，應予准許。
      2.九十一年一月份之租金：其中長度十三米之鋼板樁租金為六十八萬三千二百
        五十六元【計算式：800X813.4X1.05（營業稅）=683256元 】，長度九米之
        鋼板樁租金為二萬八千一百二十三元【計算式： 600X43.2X31/30X1.05=
        28123元 】，合計七十一萬一千三百七十九元。
      3.九十一年二月份之租金：其中長度十三米之鋼板樁租金為六十八萬三千二百
        五十六元【計算式：800X813.4X1.05（營業稅）=683256元 】，長度九米之
        鋼板樁租金為二萬五千四百零二元【 計算式：600X43.2X28/30X1.05=25402
        元】，合計七十萬八千六百五十八元。
      4.九十一年三月份之租金：其中長度十三米之鋼板樁租金為六十八萬三千二百
        五十六元【計算式：800X813.4X1.05（營業稅）=683256元 】，長度九米之
        鋼板樁租金為二萬八千一百二十三元【計算式：600X43.2X31/30X1.05=
        28123元】，合計七十一萬一千三百七十九元。
      5.九十一年四月份之租金：其中長度十三米之鋼板樁租金為六十八萬三千二百
        五十六元【計算式：800X813.4X1.05（營業稅）=683256元 】，長度九米之
        鋼板樁租金為二萬七千二百十六元【計算式：600X43.2X30/30X1.05=27216
        元】，合計七十一萬零四百七十二元。
      6.九十一年五月份之租金：其中長度十三米之鋼板樁租金為六十八萬三千二百
        五十六元【計算式：800X813.4X1.05（營業稅）=683256元 】，長度九米之
        鋼板樁租金為二萬八千一百二十三元【計算式： 600X43.2X31/30X1.05=
        28123元】，合計七十一萬一千三百七十九元。
      7.九十一年六月份之租金：其中長度十三米之鋼板樁租金為六十八萬三千二百
        五十六元【計算式：800X813.4X1.05（營業稅）=683256元 】，長度九米之
        鋼板樁租金為二萬七千二百十六元【計算式：600X43.2X30/30X1.05=27216
        元】，合計七十一萬零四百七十二元。
      8.九十一年七月份之租金：其中長度十三米之鋼板樁租金為六十八萬三千二百
        五十六元【計算式：800X813.4X1.05（營業稅）=683256元 】，長度九米之
        鋼板樁租金為二萬八千一百二十三元【計算式：600X43.2X31/30X1.05=
        28123元】，合計七十一萬一千三百七十九元。
      9.九十一年八月份之租金：其中長度十三米之鋼板樁租金為六十八萬三千二百
        五十六元【計算式：800X813.4X1.05（營業稅）=683256元 】，長度九米之
        鋼板樁租金為二萬八千一百二十三元【計算式：600X43.2X31/30X1.05=
        28123元】，合計七十一萬一千三百七十九元。
      10.九十一年九月份之租金：其中長度十三米之鋼板樁租金為六十八萬三千二百
        五十六元【計算式：800X813.4X1.05（營業稅）=683256元 】，長度九米之
        鋼板樁租金為二萬七千二百十六元【計算式：600X43.2X30/30X1.05=27216
        元】，合計七十一萬零四百七十二元。
      11.九十一年十月份之租金：其中長度十三米之鋼板樁租金為六十八萬三千二百
        五十六元【計算式：800X813.4X1.05（營業稅）=683256元 】，長度九米之
        鋼板樁租金為二萬八千一百二十三元【計算式：600X43.2X31/30X1.05=
        28123 元】，合計七十一萬一千三百七十九元。
      12.九十一年十一月份之租金：其中長度十三米之鋼板樁租金為六十八萬三千二
        百五十六元【計算式：800X813.4X1.05（營業稅）=683256元 】，長度九米
        之鋼板樁租金為二萬七千二百十六元【計算式： 600X43.2X30/30X1.05=
        27216元】，合計七十一萬零四百七十二元。
      13.九十一年十二月份之租金：其中長度十三米之鋼板樁租金為六十八萬三千二
        百五十六元【計算式：800X813.4X1.05（營業稅）=683256元 】，長度九米
        之鋼板樁租金為二萬八千一百二十三元【計算式：600X43.2X31/30X1.05=
        28123元】，合計七十一萬一千三百七十九元。
      14.九十二年一月份之租金：其中長度十三米之鋼板樁租金為六十八萬三千二百
        五十六元【計算式：800X813.4X1.05（營業稅）=683256元 】，長度九米之
        鋼板樁租金為二萬八千一百二十三元【計算式：600X43.2X31/30X1.05=
        28123 元】，合計七十一萬一千三百七十九元。
      15.從而，九十年十二月至九十二年一月之租金合計為九百九十五萬二千九百五
        十七元【計算式： 711379+711379+708658+711379+710472+711379+710472+
        711379+711379+710472+711379+710472+711379+711379=711379X9+708658+7
        10472X 4=0000000元】。被告雖又辯稱系爭鋼板樁之市價合計為一千八百萬
        四千八百六十六元，惟原告已領取鋼板樁租金之數額為二千八百六十一萬零
        一百十一元，高於市價數倍，故原告之訴實無理由云云，然被告既不願意買
        斷尚未拔除之鋼板樁，即應依約按實際天數計算租金，而不得以租金總額高
        於市價為由，拒絕給付租金，是被告所辯為無理由。
  （五）原告另主張系爭工地長度十六米之鋼板樁有四十六片因嚴重扭曲變形，依通
        常方式無法拔除，被告又不願意依約買斷，被告乃向原告以租賃打樁機之方
        式，配合工地運用各種方式拔起，計支出打樁機租金二十三萬七千五百元、
        助手工資八千元及打樁機運費二萬七千五百元，合計二十七萬三千元（未稅
        ），加上百分之五營業稅則為二十八萬六千六百五十元等情，業據提出請款
        單一份及簽單十紙為證，並有被告九十年七月三日開營字第九十００三八號
        函、被告向和電公司請款之計價明細表、發票及支票各一紙可稽，且觀諸系
        爭鋼板樁合約之約定，原告所承攬之工程項目包括鋼板樁之打設、拔除及運
        送，並得請求被告給付因此支出之費用，是原告依約請求被告給付其拔除鋼
        板樁所支出之費用合計二十八萬六千六百五十元（含稅），洵屬有據，應予
        准許。
  （六）承上，原告得向被告請求給付之金額合計一千零二十三萬九千六百零七元【
        計算式：0000000+286650=00000000元】。
四、綜上所述，系爭鋼板樁合約係存在於兩造間，與訴外人和電公司無涉，又兩造所
    簽訂合約之性質為承攬與定期租賃之混合契約，被告不得主張隨時終止之，是被
    告於九十一年二月十九日、二月二十二日、二月二十五日及三月十四日發函予原
    告為終止契約之單方意思表示不生效力，系爭鋼板樁合約仍有效存在，故原告請
    求被告給付九十年十二月一日至九十二年一月三十一日之租金九百九十五萬二千
    九百五十七元及拔除費用二十八萬六千六百五十元（含稅），合計一千零二十三
    萬九千六百零七元即屬有據。從而，原告請求被告給付一千零二十三萬九千六百
    零七元，及其中三百八十三萬九千九百十七元自起訴狀繕本送達之翌日即九十一
    年五月十八日起，其中三百五十五萬五千零八十一元自九十一年九月二十五日擴
    張訴之聲明狀繕本送達之翌日即九十一年十月三日起，其中一百四十二萬一千八
    百五十一元自九十一年十二月十一日擴張訴之聲明狀繕本送達之翌日即九十一年
    十二月十七日起，其中一百四十二萬二千七百五十八元自九十二年二月十四日擴
    張訴之聲明狀繕本送達之翌日即九十二年二月十五日起，均至清償日止，按週年
    利率百分之五計算之利息，為有理由，應予准許。
五、兩造均陳明願供擔保，請准宣告假執行或免為假執行，經核均無不合，爰各酌定
    相當之擔保金額准許之。
六、據上論結，本件原告之訴為有理由，依民事訴訟法第七十八條、第三百九十條第
    二項、第三百九十二條第一項、第二項，判決如主文。
中      華      民      國    九十二    年     十       月      二      日
                                  台灣高雄地方法院民事第五庭
~B審判長法官  陳嘉惠
~B      法官  黃宏欽
~B      法官  鍾素鳳
右正本係照原本作成。
如不服本判決，應於送達後廿日內，向本院提出上訴狀並表明上訴理由，如於本判決
宣示後送達前提起上訴者，應於判決送達後十日內補提上訴理由書（須附繕本）。
中      華      民      國    九十二    年      十      月      二      日
~B法院書記官  黃麗緞


司法院資訊處製作；財團法人民間司法改革基金會備份。
